臺灣高等法院高雄分院民事判決　九十年度重訴字第二八號
　　　原　　　告　　和通創業投資股份有限公司
　　　法定代理人　　乙○○
　　　訴訟代理人　　張樹萱律師
　　　複　代理人　　呂郁斌律師
　　　訴訟代理人　　甲○○
　　　被　　　告　　丁○○
　　　訴訟代理人　　蘇吉雄律師
　　　　　　　　　　陳雅娟律師
　　　被　　　告　　丙○○
右當事人間損害賠償事件，原告於刑事訴訟程序提起附帶民事訴訟，經本院刑事庭移
送（本院八十九年度上易字第一０九八號、九十年度附民字第一四二號），本院判決
如左：
　　　主　　　文
原告之訴駁回。
訴訟費用由原告負擔。
　　　事實及理由
一、原告主張：被告丁○○於民國（以下同）八十六年間擔任佑盟工業股份有限公司
    （以下稱佑盟公司）董事長，被告丙○○為佑盟公司總經理，二人明知佑盟公司
    對外負債甚多，竟共同意圖為佑盟公司不法所有，於八十六年三月間，向原告公
    司承辦人員萬文娟及董事成員表示，佑盟公司自八十二年至八十四年間，每年每
    股獲利均在０‧八一元以上，在菲律賓蘇比克灣設立握有百分之百股權之子公司
    ，預計八十六年七月開始量產，佑盟公司將於八十六年底上櫃，且在高雄縣路竹
    鄉有批土地，具增值空間，並出具由訴外人王茹惠製作不實之損益表及資產負債
    表等自結財物報表，保證未來在會計師簽證後，每股淨利亦在０‧八元左右，使
　　原告公司信其經營狀況良好，深具投資價值，而於八十六年三月卅一日與代表佑
    盟公司之被告丁○○簽訂「入股協議書」，簽約時被告丁○○、丙○○、訴外人
    呂榮隆（佑盟公司副總經理）並向原告公司保證，每股獲利如未達０‧八元，每
　　少一角，佑盟公司須退還原告公司每股五角之現金作為獲利之保證，原告乃同意
    於八十六年四月廿一日前，以每股十五元，認購八百零四萬二千股，計一億二千
    七十五萬元之股票，並約定在現金增資股票未印製完成前，提供佑盟公司主要股
    東丁○○、丙○○、呂榮隆、蘇秀華之佑盟公司股票為憑，俟股票印製完成時再
　　行換回，原告旋分別於同日匯款新台幣（下同）七百五十萬元至彰化銀行岡山分
　　行00000000000000號丙○○帳戶；同年四月一日匯款七百五十萬
　　元、一千萬元（實際匯款金額為一千八百萬元）至上開同一帳戶；同年月七日匯
　　款七百五十萬元、一千八百萬元至上開同一帳戶；同年月十八日共匯款三千六百
　　萬元至佑盟公司彰化銀行岡山分行帳戶；同年五月十九日匯款美金折合新台幣約
　　一千八百十二萬元至新加坡發展銀行台北分行之佑霖國際股份有限公司（下稱佑
　　霖公司，其資本額六百萬元，由丁○○任董事長、丙○○任董事、呂榮隆任監察
　　人，均係主要持股之股東）帳戶，總計一億零四百六十二萬元（實際匯款金額為
　　一億一千二百六十二萬元）。迄同年七月一日，因佑盟公司財務狀況異常，原告
　　公司派員至佑盟公司參加經營檢討會議，再向佑盟公司索取八十五年度會計師財
　　簽報告，始發現佑盟公司八十五年度之營運狀況竟為虧損，稅後每股純損０‧九
　　六元，佑盟公司並以無法理賠為由，拒絕履行入股協議之保證責任。同年七月底
　　佑盟公司即因財務危機瀕臨停業，原告公司始知受騙，遂於八十七年三月間對被
　　告提出刑事告訴，經　鈞院八十九年度上易字第一０九八號判處被告丁○○有期
　　徒刑三年，被告丙○○有期徒刑三年六個月確定在案。又被告二人之行為並已構
　　成民法第一百八十四條侵權行為，依民法第一百八十五條第一項規定，應負連帶
　　賠償責任。爰求為判決(1)被告應連帶給付原告一億零四百六十二萬元（原聲明請
　　求一億二千零七十五萬元，經減縮請求如上）及自八十六年五月二十日起至清償
　　日止，按年息百分之五計算之利息。(2)訴訟費用由被告負擔。
二、被告丁○○則以：原告公司之所以會入股佑盟公司，是經過仔細評估由歐聯公司
    制作之投資計劃後所決定者。原告公司係國內頗具規模之創業投資公司，聘有專
    業人士為其進行投資評估，面對億萬元之投資契約，自會審慎評估，並詳細徵信
    及嚴格求證後，才決定進行投資，衡諸常理，本案必係佑盟公司所有資料及條件
    均符合原告公司專業判斷上之投資標準，才有投資之可能，不可能單憑一份佑盟
    公司提供之自結財務報表，即隨便決定投資，絕無因佑盟公司之自結財務報表而
    陷於錯誤可言。按佑盟公司八十五年度資產總額廿二億八千三百廿萬八千零五十
    三元，扣除負債總額十五億一千一百廿八萬一千零八十七元後，股東權益為七億
    七千一百九十二萬六千九百六十六元，除以股數七千五百四十四萬零五十股，每
    股淨值一０‧二元，準此，原告公司投資佑盟公司以每股十五元總價一億三千五
    百萬元，換取佑盟公司九百萬股權縱有損害，其損害部分應以原告公司投資當時
    每股出資額與每股淨額相減之結果為計算標準，亦即原告公司投資當時至多僅有
    四千三百廿萬元（15-10.2×0000000=00000000)之損害，何況股份之買賣，通常
    均係溢價，至溢價若干始為合理價位，涉及供需意願及投資風險評估問題，尚難
    以詐欺相繩。另佑盟公司係採總經理制而非董事長制，而本件投資，原告公司係
    直接找佑盟公司之總經理即被告丙○○洽談，被告丁○○並不知情。又原告於八
    十七年三月六日（兩造均誤為八十七年三月四日），以被告提供不實財務報表，
    詐騙原告公司投資入股為由，提出刑事告訴，則至遲原告於當時即知被告有侵權
    行為，其於八十九年八月八日始向　鈞院提起附帶民事訴訟，自其知悉損害及賠
    償義務人起算已逾二年，依民法第一百九十七條第一項前段規定，原告因侵權行
    為而生之損害賠償請求權已罹於時效等語置辯。並聲明(1)原告之訴駁回。(2)訴訟
　　費用由原告負擔。(3)如受不利判決，准予宣告預供擔保免為假執行。
三、被告丙○○則以：其因患有尿毒症，於八十六年間開始洗腎，即不過問公司業務
    ，並於同年十一、二月間離職，本件與其無涉，且原告損害賠償請求權已因時效
    而消滅等語置辯。並聲明(1)原告之訴駁回。(2)訴訟費用由原告負擔。(3)如受不利
    判決，准予宣告預供擔保免為假執行。
四、原告主張原告於八十六年三月卅一日與代表佑盟公司之被告丁○○、丙○○簽訂
    「入股協議書」，同意以每股十五元，合計共一億二千七十五萬元，認購佑盟公
    司股票八百零四萬二千股，原告公司即先於簽約同日匯款七百五十萬元至丙○○
    設於彰化銀行岡山分行之帳戶內，再於同年四月一日分別匯款七百五十萬元、一
    千萬元（實際匯款金額為一千八百萬元）至丙○○前開帳戶，四月七日同樣分別
    匯款七百五十萬元、一千八百萬元至前開帳戶，四月十八日再分別共匯三千六百
    萬元至佑盟公司設於彰化銀行岡山分行帳戶，至五月十九日再匯美金折合新台幣
    約一千八百一十二萬元至被告指定之佑霖公司帳戶。及原告於八十七年三月六日
    （兩造均誤為八十七年三月四日）具狀向臺灣高雄地方法院檢察署對被告提出刑
    事詐欺告訴，經檢察官提起公訴，嗣經本院論處被告詐欺罪刑確定（被告丁○○
    處有期徒刑三年，被告丙○○處有期徒刑三年六月）等情，有告訴狀、匯款回條
    聯影本七紙、匯入匯款買匯水單影本一紙附於臺灣高雄地方法院檢察署八十七年
    偵字第五四八一號卷及本院八十九年度上易字第一０九八號刑事判決正本在卷可
    稽，復為被告所不爭執，堪信為真實。
五、按因侵權行為所生之損害賠償請求權，自請求權人如有損害及賠償義務人時起，
    二年間不行使而消滅。消滅時效，自請求權可行使時起算。民法第一百九十七條
    第一項、第一百二十八條分別定有明文。關於侵權行為損害賠償請求權之消滅時
    效，應以請求權人實際知悉損害及賠償義務人時起算，非以知悉賠償義務人因侵
    權行為所構成之犯罪行為經檢察官起訴，或法院判決有罪為準。又同一行為構成
    犯罪又構成侵權行為時，關於侵權行為損害賠償請求權之消滅時效，應以實際知
    悉行為人之日起算，不一定以刑事有罪判決確定為準。（最高法院七十二年度台
    上字第七三八號判決、最高法院六十一年度第四次民事庭庭長會議決議(四)參照）
    ，查據原告向原審法院檢察署檢察官告訴被告詐欺罪之告訴狀中記載：「：：：
    ，茲被告丁○○、丙○○於八十六年二月間以伊二人經營之佑盟工業股份有限公
    司係製造與銷售螺絲等產品之公司，近幾年來均獲利良好、業績穩健，因欲美化
    股東結構，以達八十六年底上櫃之目標，故安排特定人士釋出部分股份，讓告訴
    人公司購買，以達雙方獲利之局面云云，而被告丙○○向告訴人強調佑盟深具投
    資潛力之條件如出具佑盟公司自八十二年至八十四年之財務資料，每股獲利均有
    零點捌壹元以上，被告呂榮隆、陳迺文、蘇秀華並配合出具八十五年自結報表：
    ：：孰料至（八十六年）七月一日，告訴人公司第一次至佑盟工業參加經營檢討
    會議，拿到五月十二日即已完成之會計師財簽報告，發現佑盟工業於八十五年度
    之營業狀況實際竟為虧損，稅後每股純損零點九六元，此顯與被告等當初力邀告
    訴人公司入股時告知並提供之資料嚴重不符：：：均見被告等刻意欺瞞誘騙告訴
    人投入大筆資金之不良居心，未久於八十六年七月底，佑盟公司即因財務危機瀕
    臨停業，使告訴人公司投入之大筆資金血本無歸：：：」。有告訴狀附於前述八
    十七年偵字第五四八一號卷可稽，又原告於附帶民事起訴狀、九十年九月二十一
    日準備書狀及本院九十一年三月十八日準備程序中均自認原告公司於八十六年七
    月底因佑盟公司財務瀕臨停業而知悉被告提出王茹惠業務上製作不實之損益表及
    資產負債表等自結財務報表詐其入股受騙，有該民事起訴狀、準備書狀及準備程
    序筆可按，足見原告於八十六年七月間或至遲於八十七年三月六日向臺灣高雄地
　　方法院檢察署對被告等提出詐欺告訴時，已知悉被告涉有業務上登載不實及詐欺
    犯行之侵權行為，竟遲至八十九年八月八日始向本院對被告提起刑事附帶民事起
    訴依侵權行為請求被告賠償損害，其損害賠償請求權已罹於二年之消滅時效，被
    告抗辯原告之損害賠償請求權已罹於時效消滅為可採，原告雖主張八十八年四月
    二十三日臺灣高雄地方法院審理期間，證人王茹惠到庭證稱，佑盟公司自結財務
    報表係經呂榮隆調整成獲利，並將備分轉給丙○○云云，原告才得知雙方洽談投
    資入股之初，被告丁○○、丙○○及呂榮隆係有刑法第二百十五條業務上文書登
    載不實罪，而以詐術使原告投入大筆金錢，距原告提起附帶民事訴訟訴請被告賠
    償損害時，請求權並未消滅等語，惟查原告對被告提起告訴時，其告訴狀已指被
    告涉犯詐欺罪名，其犯罪事實已指訴被告涉犯有詐欺及業務上登載不實之行為，
    並非王茹惠於刑案審理中為上開證述始知悉被告有詐欺及業務登載不實之行為，
    是原告對被告基於共同詐欺及業務登載不實罪所構成之侵權行為損害賠償請求權
    ，顯均已罹於時效而消滅，原告上開主張顯非可採。
六、綜上所述，原告之損害賠償請求權已罹於二年時效而消滅，其請求被告應連帶給
    付原告一億零四百六十二萬元及自八十六年五月二十日起至清償日止按周年百分
    之五計算之利息，洵屬無據，應予駁回。至兩造其餘攻擊防禦方法，於判決結果
    不生影響，爰不逐一論列，併此明。
七、據上論結，原告之訴為無理由，依民事訴訟法第七十八條判決如主文。
中　　　華　　　民　　　國　　九十一　　年　　　四　　　月　　 十七　　 日
　　　　　　　　　　　　　　　　　　　臺灣高等法院高雄分院民事第三庭
~B1審判長法官　張國彬
~B2法　　　官　鄭月霞
~B3法　　　官　張明振
右為正本係照原本作成。
如對本判決上訴，須於判決送達後二十日內向本院提出上訴狀，未表明上訴理由者，
，應於上訴後二十日內向本院提出理由書（均須按他造當事人之人數附繕本）。上訴
時應提出委任律師或具有律師資格之人之委任狀，並依附註條文規定辦理。
中　　　華　　　民　　　國　　九十一　　年　　　四　　　月　　 十九　　 日
~B法院書記官　劉博文
附註：
民事訴訟法第四百六十六條之一：
對於第二審判決上訴，上訴人應委任律師為訴訟代理人，但上訴人或其法定代理人具
有律師資格者，不在此限。
上訴人之配偶、三親等內之血親、二親等內之姻親，或上訴人為法人、中央或地方機
關時，其所屬專任人員具有律師資格並經法院認為適當者，亦得為第三審訴訟代理人。
第一項但書及第二項情形，應於提起上訴或委任時釋明之。
                                                                        Ｑ
